【裁判字號】    89,上易,813
【裁判日期】    890509
【裁判案由】    竊盜
【裁判全文】
臺灣高等法院台中分院刑事判決                    八十九年度上易字第八一三號
    上  訴  人  臺灣台中地方法院檢察署檢察官
    被      告  丙○○
右上訴人因被告竊盜案件，不服臺灣台中地方法院八十九年度易緝字第二十五號中華
民國八十九年二月一日第一審判決（起訴案號：臺灣台中地方法院檢察署八十八年度
偵字第一八二四九號），提起上訴，本院判決如左：
    主      文
上訴駁回。
    理      由
一、公訴意旨略以：胡岦宏（業經本院判決無罪確定）、丙○○二人於民國（下同）
    八十八年七月三十一日十八時許，同至台中縣太平市○○路○段十九巷十七號地
    下室停車場，竊取乙○○所有之車牌號碼ＪＺＴ八一九號機車一部，得手後於同
    日下午十九時許，在台中縣太平市冬瓜山公墓六角亭前空地拆解上開機車時為警
    當場查獲，並扣得上開機車一部及拆解工具一批，認被告丙○○涉有竊盜罪嫌。
二、檢察官上訴意旨略以：(1)共犯胡岦宏於偵查中明確指出機車係被告所竊取。(2)原
    審憑胡岦宏之證詞即輕率採信被告另有機車之事實，而未調查機車登記資料等語
    。
三、公訴人認被告丙○○涉有竊盜罪嫌，無非係以被害人乙○○之陳述及查獲機車時
    ，被告在場，警員到場時，被告逃跑，又同案被告胡岦宏於檢察官第一次訊問時
    供稱機車是丙○○所偷的等語，並有贓物領據及扣得拆解工具一批為其論據。被
    告丙○○自偵查及本院審理中均堅決否認竊取上開機車，辯稱：當天係與另被告
    胡岦宏相約在該公墓見面，伊先騎機車到達現場，當地即有二名不知真實姓名之
    人已在現場改裝機車，伊即站在旁邊看，不久胡岦宏到了，即一起看那二人拆解
    機車，伊發現該機車無車牌，故警察一來了才逃跑等語。
四、按犯罪事實應依證據認定之，無證據不得推定其犯罪事實，刑事訴訟法第一百五
    十四條定有明文。而認定犯罪事實所憑之證據，須適於為被告犯罪事實之證明者
    ，始得採為斷罪資料。被告之自白，雖為證據之一種，但依刑事訴訟法第一百五
    十六條第一項規定，被告之自白，須非出於強暴、脅迫、利誘、詐欺、違法羈押
    或其他不正之方法，且與事實相符者，始得為證據。又依同條第二項規定，被告
  之自白，不得作為有罪判決之唯一證據，仍應調查其他必要之證據，以察其是否
    與事實相符。立法目的乃欲以補強證據擔保自白之真實性，亦即以補強證據之存
    在，藉之限制自白在證據上之價值，防止偏重自白，發生誤判之危險。以被告之
    自白，作為其自己犯罪之證明時，尚有此危險；以之作為其他共犯之罪證時，不
    特在採證上具有自白虛偽性之同樣危險，且共犯者之自白，難免有嫁禍他人，而
    為虛偽供述之危險。是則利用共犯者之自白，為其他共犯之罪證時，其證據價值
    如何，按諸自由心證主義之原則，固屬法院自由判斷之範圍。但共同被告不利於
    己之陳述，雖得採為其他共同被告犯罪之證據，惟此項不利之陳述，須無瑕疵可
    指，且就其他方面調查，又與事實相符者，始得採為其他共同被告犯罪事實之認
    定。若不為調查，而專憑此項供述，即為其他共同被告犯罪事實之認定，顯與刑
    事訴訟法第一百五十六條第二項之規定有違。因之，現行刑事訴訟法下，被告之
    自白，或共同被告不利於己之陳述，其證明力並非可任由法院依自由心證主義之
    原則，自由判斷，而受相當之限制，有證據法定主義之味道，即尚須另有其他必
    要之補強證據，來補足其自白之證明力，始得採為斷罪資料 (最高法院八十七年
    度台上字第二一二三號判決參照)。
五、本院查：
  (一)被害人乙○○固陳稱伊所有之ＳＺＴ八一九號機車確於八十八年七月三十一日失
    竊，然此僅足證明ＳＺＴ八一九號機車確係失竊之贓車，然渠既未曾目賭竊盜時
    之狀況，且渠所填具之贓物領具僅能證明渠已領回所遺失之物，尚無從積極證明
    被告本案之竊盜犯行。
  (二)共同被告胡岦宏於檢察官第一次訊問時雖供稱機車為被告丙○○所偷，然其於警
    訊之初供時，係供稱不知被解體之機車係贓車等語，嗣於原審八十八年度易字第
    三０二七號八十八年十月五日審理時供稱，當時伊認為是在場之三人中一人偷的
    ，並不知是何人偷的等語，其所供前後已有未合，參酌前開說明，不得以此項共
    同被告有瑕疵之自白即為被告不利之認定，仍應調查其他證據以查是否與事實相
    符。
  (三)共同被告胡岦宏另於本案八十九年一月四日訊問時供稱：丙○○自己有機車，八
    十八年七月三十一日，丙○○之機車亦在冬瓜山公墓，被拆的不是丙○○那部，
    被拆的機車僅剩骨架而已，當時亦不是丙○○在拆，而是另外二人在拆，丙○○
    只在那裡看等語，核與證人即現場查獲警員丁○○於本院調查時所證，警方據報
    到達現場時，被告等四人，看見警察著制服到達，除胡岦宏外，即四散奔逃，伊
    不確定被告當時是否蹲在地上拆解機車或坐在機車上旁觀，但被告將其機車遺留
    在現場，而於翌日由其家人至派出所領回等語相符。被告當時既係騎乘其所有機
    車到達現場，在事理上，顯然無法同時搬運被害人失竊機車，在另兩名共犯未能
    查得之情形下，尚乏證據證明被告與該二不詳姓名人共同為竊盜行為。
  (四)至被告見警察到達拆解贓車現場時即逃跑一節，依其外觀固足認被告有犯罪嫌疑
    ，然此究非得以認定被告確有行竊本件機車之積極證據。
六、按為訴訟上證明之資料，須通常一般之人均不致於有所懷疑，而得確信其為真實
    之程度者，始得據為有罪之認定。倘其證明尚未達於此一程度，而有合理性懷疑
    存在時，即不得遽認被告犯罪。又，刑事訴訟之被告依法並無自證無罪之義務，
    若控罪所憑之積極證據，在生活經驗上尚不足以排除其他有利被告之合理推斷，
    致不足以證明犯罪事實時，仍不能因被告否認犯罪之辯解不成立，資為無視積極
    證據不足之理由，通觀最高法院七十六年度台上字第四九八六號、三十年上字第
    四八二號、三十年上字第一八三一號等判例所持一貫見解，不難明瞭。原審以不
    能證明被告犯罪，而依刑事訴訟法第三百零一條第一項規定，諭知無罪之判決，
    經核認事用法，並無不合，檢察官上訴意旨認應就被告予以論罪科刑，而指摘原
    判決不當，經查為無理由，應予駁回。
七、據上論斷，應依刑事訴訟法第三百六十八條，判決如主文。
本案經檢察官甲○○到庭執行職務。
中      華      民      國    八十九     年      五       月     九     日
                                  臺灣高等法院臺中分院刑事第四庭
                                        審判長法  官  洪  耀  宗
                                              法  官  吳  重  政
                                              法  官  劉  登  俊
右正本證明與原本無異。
不得上訴。
                                              書記官  朱  敏  諄
中      華      民      國    八十九     年      五       月    十一    日
                                                                        Ｉ


司法院資訊處製作；財團法人民間司法改革基金會備份。
